【裁判字號】    88,自緝,546
【裁判日期】    890517
【裁判案由】    偽造有價證券
【裁判全文】
臺灣臺中地方法院刑事判決                        八十八年度自緝字第五四六號
    自  訴  人  丁○○
    代  理  人  戊○○
    被      告  丙○○
    選任辯護人  巫哲銘
右列被告因偽造有價證券等案件，經自訴人提起自訴，本院判決如左：
        主  文
丙○○無罪。
        理  由
一、自訴意旨詳如自訴狀所載（如附件）。
二、本件自訴人認被告涉有偽造有價證券等罪嫌，無非係以本件房地之登記簿謄本、
    本票影本及承諾書影本等為其主要論據。
三、按犯罪事實應依證據認定之，無證據不得推定其犯罪事實；不能證明被告犯罪者
    ，應諭知無罪之判決，刑事訴訟法第一百五十四條、第三百零一條第一項分別定
    有明文。訊據被告丙○○堅詞否認有何右揭偽造有價證券、偽造文書及背信等犯
    行，辯稱：戊○○曾陪同其母丁○○至伊事務所，戊○○最初要向伊借款三百萬
    元，伊便拿九十萬元給他應急，再持丁○○提供之房地設定抵押向乙○○借款三
    百萬元，取得款項後，扣除先前已交付之九十萬元，便陸續將二百一十萬元交付
    戊○○，尚未付清，戊○○又陸續還錢給伊，後來伊二人復陸續有借有還，伊因
    沒錢，才徵得戊○○同意，又以丁○○之上開房地設定抵押權向甲○○借款，印
    象中，二次皆係戊○○拿印鑑證明給伊的，伊並未偽造本票，亦未偽造文書等語
    。經查自訴人丁○○陳稱：渠曾與渠子戊○○至被告之事務所一次，是戊○○要
    去委託被告辦理抵押貸款，由他們二人自己談，當天並沒有拿到錢等語。可見本
    件抵押貸款事宜，應係由自訴人之子戊○○自行與被告接洽。而自訴人之代理人
    戊○○原指稱：渠僅委託被告辦理抵押貸款一次，借款金額為九十萬元云云；於
    八十九年一月十四日訊問時改稱：渠先向被告借款九十萬元，有將渠母之印鑑章
    放在被告處，其後，因渠還需要錢，就請被告再幫渠調借一百多萬元，被告便陸
    續拿一些客票背書交渠，但全部退票，直至金主出面向渠要錢時，渠才得知被告
    又擅自以渠母之房地設定一百一十萬元之抵押權云云；於八十九年二月十八日訊
    問時復稱：渠曾先後二次委託被告辦理抵押貸款，並授權被告以渠父母名義簽發
    面額九十萬元及三百萬元之本票各一張，印象中後來渠僅拿到九十萬元云云；然
    於八十九年三月十日訊問時稱：印象中渠僅拿過一張渠母之印鑑證明予被告，委
    託被告辦理抵押貸款一次，且渠僅親筆簽發面額九十萬元之本票一張交給被告，
    並未授權被告簽發其他本票云云。顯見自訴人之代理人就曾委託被告辦理抵押貸
    款一次或二次，前後指述不一，尚難遽採為不利於被告之證據。又觀諸自訴人所
    提之承諾書，係由己○○書立、由庚○○簽名見證，自訴人、代理人及被告均未
    在其上簽名乙節，有該承諾書影本一紙附卷可稽。而證人己○○證稱：渠並不知
    道丁○○、戊○○及丙○○有何糾紛，他們自行談好後，來找渠寫承諾書，但立
    承諾書當天，丙○○臨時有事，由戊○○在電話中與丙○○談，談好後，才由渠
    負責書立乙情；證人庚○○亦證稱：丁○○、戊○○表示他們有委託被告辦理抵
    押貸款，被告貸到款後，沒有如數將款項交給渠乙情。因被告迭否認有冒貸之情
    事，是亦難據該承諾書認被告有冒貸或侵占所貸得之款項。本件被告係各以自訴
    人於八十年一月十八日及同年四月十七日向台中市西區戶政事務所申請核發之印
    鑑證明，先後於同年四月十日及同年五月一日日以自訴人之上開房地，向乙○○
    及甲○○辦理抵押貸款各一筆乙節，有上開土地登記申請書影本暨所附印鑑證明
    影本各二份附卷可稽。而上開二份印鑑證明分別係自訴人之媳婦廖淑珠、游秀李
    於八十年一月十八日及同年四月十七日代理自訴人向台中市西區戶政事務所申請
    核發乙節，業據自訴人及代理人陳稱在卷，並有台中市西區戶政事務所八十九年
    四月十七日中市西戶字第二○一七號函一紙暨所附印鑑證明申請書影本、委任書
    影本各二份附卷可稽。顯見自訴人之代理人於八十九年三月十日訊問時所稱：印
    象中渠僅拿過一張渠母之印鑑證明予被告云云，顯與事實不符，難以採憑。綜上
    所述，被告所辯應屬有據，堪以採信。此外，本院復查無其他積極證據，足資證
    明被告確有如自訴人所指之犯行，被告之犯罪不能證明應為無罪之諭知。
四、至被告所稱其事後有挪用自訴人所交付欲清償金主之款項約二百一十萬元乙節，
    是否涉及侵占罪，應送由檢察官另行偵辦。
據上論斷，應依刑事訴訟法第三百四十三條、第三百零一條第一項，判決如主文。
中      華      民      國    八十九    年      五      月     十七     日
                                    臺灣台中地方法院刑事第六庭
                                        法  官  許  秀  芬
右正本證明與原本無異。
如不服本判決，應於判決送達後十日內向本院提出上訴狀，上訴於臺灣高等法院臺中
分院( 須附繕本 )。
                                        書記官
中      華      民      國    八十九    年      五      月     十八     日


司法院資訊處製作；財團法人民間司法改革基金會備份。
